【裁判字號】    98,簡上,482
【裁判日期】    990312
【裁判案由】    侵占
【裁判全文】
臺灣臺北地方法院刑事判決             98年度簡上字第482號
上  訴  人  臺灣臺北地方法院檢察署檢察官
被      告  甲○○
上列上訴人因被告侵占案件，不服本院中華民國98年10月22日98
年度簡字第4158號刑事簡易判決（檢察官聲請簡易判決處刑案號
：98年度偵緝字第1648號），提起上訴，本院管轄之第二審合議
庭判決如下：
    主  文
原判決撤銷。
甲○○竊盜，累犯，處拘役貳拾日，如易科罰金，以新臺幣壹仟
元折算壹日。
    事  實
一、甲○○前於民國95年間，因犯公共危險等案件，經臺灣高等
    法院96年度交上訴字第63號判處應執行有期徒刑1年4月確定
    ，嗣逢中華民國九十六年罪犯減刑條例於96年7月16日施行
    ，上開罪刑經同法院96年度聲減字第4283號裁定減為有期徒
    刑8月確定，如易科罰金，以銀元300元即新臺幣900元折算1
    日確定，於96年11月5日易科罰金執行完畢。詎其猶不知悔
    悟，於97年10月19日凌晨3時30分許，在臺北市大安區○○
    ○路○段22號錢櫃KTV SOGO店第108號包廂內，見比鄰而坐一
    同唱歌之乙○○所有之SONY ERICSSON牌w880i、序號000000
    000000000號行動電話手機1具放置於包廂內，竟基於意圖為
    自己不法所有之竊盜犯意，趁乙○○未及注意之際，徒手竊
    取該手機（價值新臺幣8,000元），得手後將之關機並藏放
    在自己包包內。復於同年月29日，將該手機持往臺北縣板橋
    市南雅夜市，轉售予不知情之林忠信牟利。嗣乙○○發覺並
    報警處理，而為警循線查知上情。
二、案經乙○○訴由臺北市政府警察局大安分局報請臺灣臺北地
    方法院檢察署檢察官偵查而聲請以簡易判決處刑。
    理  由
一、按「被告以外之人於審判外之言詞或書面陳述，除法律有規
    定者外，不得作為證據。」刑事訴訟法第159條第1項定有明
    文；另按「被告以外之人於審判外之陳述，雖不符前4條之
    規定，而經當事人於審判程序同意作為證據，法院審酌該言
    詞陳述或書面陳述作成時之情況，認為適當者，亦得為證據
    。當事人、代理人或辯護人於法院調查證據時，知有第159
    條第1項不得為證據之情形，而未於言詞辯論終結前聲明異
    議者，視為有前項之同意。」同法第159條之5規定甚明。本
    案據以認定被告甲○○竊盜犯行之證據，部分為傳聞證據，
    惟因被告於本院於本院審理時為認罪陳述，且其於言詞辯論
    終結前，均未對於證據能力聲明異議，依刑事訴訟法第159
    條之5第1項、第2項規定，視為同意上開證據具備證據能力
    ，本院認亦無不適當之處，故該等傳聞證據均具備證據能力
    ，合先敘明。
二、上揭犯罪事實，業據被告甲○○於本院審理時坦承認在卷，
    核與告訴人乙○○於警詢及本院審理時指述失竊情節相符，
    而被告於竊得告訴人所有之SONY ERICSSON牌w880i型、序號
    000000000000000號行動電話手機1具後，將之藏放在自己包
    包內，再持往臺北縣板橋市南雅夜市，以不明價格販售與不
    知情之林忠信，嗣林忠信於97年11月間某日，將該手機以
    4,000元代價，轉售予不知情之金麗使用，嗣經警調閱上開
    手機序號通聯紀錄而循線查知上情等事實，亦據證人林忠信
    、金麗於警詢、偵查中分別證述明確，並有手機讓渡合約書
    、電話雙向通聯紀錄及通聯查詢單各1份附卷可稽。是被告
    自白核與事實相符，應堪採信，本件事證明確，被告所為竊
    盜犯行洵堪認定，應依法論科。
三、核被告所為，係犯刑法第320條第1項之竊盜罪。次按刑事訴
    訟法第300條所謂變更起訴法條，係指在不擴張及減縮單一
    法益及同一被害客體之原訴之原則下，法院得就有罪判決，
    於不妨害基本社會事實之範圍內，得自由認定事實，變更檢
    察官所引應適用之法條而言。例如竊盜、侵占、詐欺取財三
    罪，其基本社會事實同為意圖為自己或第三人不法之所有，
    以和平手段取得他人之財物，侵害他人之財產法益。因之，
    檢察官如係以上述三種罪名中之任一罪名起訴，法院依其調
    查證據審理結果，就被告侵害單一法益之同一被害客體（即
    事實同一），如認被告犯罪手段有異於起訴書所認定者（例
    如起訴書認定被告係施用詐術取得系爭財物，法院認定係以
    竊取方法而取得系爭財物），即得變更起訴法條之罪名為其
    餘兩罪中之另一罪名，最高法院81年度台非字第423號判決
    意旨可資參照。本件聲請簡易判決處刑書固認被告係犯刑法
    第337條之侵占遺失物罪，然告訴人所有上開行動電話手機
    1支係放在KTV包廂內，當時被告與於告訴人比鄰而坐，一同
    在包廂內唱歌，縱係告訴人將手機掉落在包廂內，亦只需在
    包廂內加以找尋即可覓得，足認於告訴人完全離開該包廂之
    前，該手機尚未脫離告訴人之實力支配範圍，惟因被告趁告
    訴人在包廂內未及注意之際，將該手機藏放於自己包包內，
    故意破壞告訴人持有關係而建立自己之持有關係，致告訴人
    在包廂內遍尋不著，此據告訴人陳明在卷，並為被告所是認
    ，是被告所為已然該當刑法第320條第1項竊盜犯行。從而，
    聲請簡易判決處刑書上開所認容有誤會，惟本案起訴之基本
    社會事實與判決之基本社會事實相同，揆諸前開說明，本院
    自得變更起訴法條，亦據公訴人於上訴時及本院審理時陳明
    變更起訴法條為刑法第320條第1項。原審予以論罪科刑，固
    非無見，惟原審未審酌上開手機於被告取得占有前之持有支
    配關係，誤認被告係犯侵占遺失物罪，尚有未合，檢察官之
    上訴意旨指摘原判決不當，核有理由，應由本院予以撤銷改
    判。末查被告前於95年間，因犯公共危險等案件，經臺灣高
    等法院96年度交上訴字第63號判處應執行有期徒刑1年4月確
    定，嗣逢中華民國九十六年罪犯減刑條例於96年7月16日施
    行，上開罪刑經同法院96年度聲減字第4283號裁定減為有期
    徒刑8月確定，如易科罰金，以銀元300元即新臺幣900元折
    算1日確定，於96年11月5日易科罰金執行完畢，此有臺灣高
    等法院被告前案紀錄表在卷可按，其前受有期徒刑執行完畢
    ，於5年以內故意再犯本件最重本刑為有期徒刑以上之罪，
    為累犯，應依刑法第47條第1項規定，加重其刑。爰審酌被
    告正值青年，不圖上進，，明知該手機係他人所有財物，竟
    因貪圖不勞而獲，任意加以竊取，復變賣牟利，行為要有不
    該，並斟酌所竊手機價值約8,000元，被告於犯罪後已匯款
    8,000元賠償告訴人（此有告訴人99年3月8日呈報狀在卷可
    按），對告訴人所生危害非鉅，犯罪情節尚屬輕微及其於本
    院審理時坦承全部犯行等一切情狀，量處如主文所示之刑，
    並諭知易科罰金之折算標準。
據上論斷，應依刑事訴訟法第455條之1第1項、第3項、第369條
第1項前段、第364條、第299條第1項前段、第300條，刑法第320
條第1項、第47條第1項、第41條第1項前段，刑法施行法第1條之
1，判決如主文。
本案經檢察官蔡甄漪到庭執行職務
中    華    民    國    99    年    3     月    12    日
                  刑事第十二庭  審判長法  官  李英豪
                                      法  官  曾正龍
                                      法  官  陳慧萍
以上正本證明與原本無異。
本判決不得上訴。
                                      書記官  黃慧怡
中    華    民    國    99    年    3     月    12    日
附錄本案論罪科刑法條：
中華民國刑法第320條
（普通竊盜罪、竊佔罪）
意圖為自己或第三人不法之所有，而竊取他人之動產者，為竊盜
罪，處5年以下有期徒刑、拘役或5百元以下罰金。
意圖為自己或第三人不法之利益，而竊佔他人之不動產者，依前
項之規定處斷。
前二項之未遂犯罰之。

司法院資訊處製作；財團法人民間司法改革基金會備份。
